---
title: "Manipulación de datos"
output: html_notebook
---

# Introducción

En este modulo vamos a empezar haciendo estadistica basica con RStudio. Sin embargo, antes de hacer cualquier analisis estadistico es necesario que sepamos como podemos manipular nuestros datos modificando tablas y matrices. A partir de ahora todas las actividades que hagamos seran usando data frames y usando todo lo aprendido organizaremos nuestras notas.

```{r}
# Librerias

library(dplyr)# manipulacion de datos, funciones, modificar columnas, filtrar, reordenar, calculos, etc.
library(tidyr) # modificando las funciones de datos
library(readr) # leer y escribir csvs
library(udunits2) # conversión de unidades

# Data

Acidos <- read.csv("~/CursoR/CursoRgit/Materiales/Acidos_ex.csv")

Medidas_clase <- read.csv("~/CursoR/CursoRgit/Materiales/Class-data.csv")

Metadata <- read.csv("~/CursoR/CursoRgit/Materiales/Exud_metadata.csv")

Plantas <- read.csv("~/CursoR/CursoRgit/Materiales/Tabla_plantas.csv")

Roedores <- read.csv("~/CursoR/CursoRgit/Materiales/Roedores.csv")

```
# Modificación de datos con R base

Si bien el paquete mas comun y util para manipular datos es tidyverse, R base tambien tienen varias funciones muy utiles para hacer modificaciones basicas.

## ¿Como checar a estructura de nuestros datos?

```{r}
str(Medidas_clase) # Estructura interna, tipo de cada variable y nombres de las variables

dim(Medidas_clase) # Filas y columnas
nrow(Medidas_clase) ; ncol(Medidas_clase) # separar comando cortos es punto y coma: ;

head(Medidas_clase) # Imprime las primeras 6 filas de una tabla

```

## Reordenar datos

Si bien ni la fila ni la columna no necesita realmente un orden particular al momento de analizar los datos, muchas veces es conveniente visualmente.

```{r}
# Reordenar columnas

Medidas_clase <- Medidas_clase[,c(1,9,4,2,3,5,6,7,8)]

### Ejercicio: reordenar nuevamente todas las columnas menos ID en orden alfabetico.

# Reordenar de mas a menos la tabla

Acidos <- Acidos[order(Acidos[,2],decreasing = TRUE),]

```

Asi mismo muchas veces es conveniente cambiar filas a columnas y viceversa. Para ello tenemos el comando de _transpose()_

```{r}
# t() transpose

Acidos <- as.data.frame(t(Acidos)) # tambien tenemos que especificar que tipo de objeto queremos como resultado

colnames(Acidos) <- Acidos[1,] # renombrar las columnas con el nombre de los acidos

Acidos <- Acidos[-1,] # borrar fila 1

```

## Renombrar variables

Otro comando muy util que tiene R es el de cambiar el nombre de variables dentro de nuestro data frame. A diferencia de excel, en RStudio uno no puede cambiar directamente los valores de una celda dentro de una tabla para proteger los datos. Pare ello se puede usar el sig comando:

```{r}

Metadata$Plant_type[Metadata$Plant_type == "No Plant"] <- "Bulk Soil"

### Ejercicio: Renombren en tratamiento Pi a Fosfato y Phi a Fosfito

Metadata$Treatment[Metadata$Treatment == "Pi"] <- "Fosfato"
Metadata$Treatment[Metadata$Treatment == "Phi"] <- "Fosfito"

```
## Subset de datos

A veces es necesario analizar los datos por separado por lo que es util seleccionar solo algunos de nuestros datos basados en una o mas variables.

```{r}
# Seleccionar ciertas columnas

Medidas_filt <- Medidas_clase[,c("ID", "Height.cm", "Sex")]

# Basado en valores de las variables (filas)

mujeres_altas <- Medidas_clase[which(Medidas_clase$Sex=="F" & Medidas_clase$Height.cm > 165),]

View(mujeres_altas)

### Ejercicio: Seleccionar hombres cabezones, es decir con la circunferencia mas de 60 cm

hombres_cabezones <- Medidas_clase[which(Medidas_clase$Sex == "M" & Medidas_clase$CircumferenceHead.com > 60),]

View(hombres_cabezones)

```
Finalmente otra funcion que sera util mas adelante es cambiar de orden los factores. Usualmente los factores dentro de una variable se ordenan y muestran de forma alfabetica. Sin embargo, estos ccambios no se van a ver hasta el momento de graficar

```{r}

Metadata <- factor(Metadata$Treatment, levels = c("Low P", "Fosfato", "Fosfito", "Pi/Phi mix"), ordered = TRUE)
```

### Ejercicio

Al data frame _Planta_ Hacer las siguientes modificaciones:

1. Cambiar de orden las columna para que TOC y MBC sean las primeras variables que se ven despues de los metadatos.

2. Reorganizar la tabla con las plantas con mayor masa foliar hasta arriba. _shoots_

3. En tipo de planta renombrar No plant a Bulk soil y en tratamiento Control a Pi.

4. Finalmente crear un nuevo data frame en el que seleccionen todas las plantas _wid type_ con _tip count_ menor a 100.

```{r}
# 1. 
Plantas <- Plantas[,c(1,2,3,4,5,15,16,6,7,8,9,10,11,12,13,14)]

# 2.
Plantas <- Plantas[order(Plantas[,9],decreasing = TRUE),]

# 3.
Plantas$Plant_Type[Plantas$Plant_Type == "No Plant"] <- "Bulk Soil"
Plantas$Treatment[Plantas$Treatment == "Control"] <- "Pi"

# 4.
plantas_wt <- Plantas[which(Plantas$Plant_Type == "Wild Type" & Plantas$root_tip_count < 100),]

View(plantas_wt)

```
# Manipulación de datos usando dplyr

Dyplr es uno de los paquetes incluidos en el tidyverse y su funcion principal es la manipulacion y modificacion de tablas. Con este paquete se pueden hacer varias de las funciones que ya aprendimos y muchas otras mas. Sin embargo, la principal diferencia ente R base y dplyr es la capacidad de usar pipng al momento de hacer codigo

## Subset de datos

```{r}
# Por filas (filter) y columnas (select)

filter(Roedores, year == 1995)
select(Roedores, month, species, genus) # no se necesita el signo de dolares con este paquete

select(Roedores, -record_id, -day) # este codigo sirve para quitar esas columnas con el signo de menos: -

```
### Creando un nuevo objeto con estos comandos

Ahora veremos como usar la funcion de piping

```{r}
Roed_mini <- Roedores %>% # funciona como una cadena que une varias funciones juntas
  filter(weight <= 5) %>% # El resultado de esa funcion es el input dee la siguiente
  select(species_id, sex, weight) # Mas facil de leer y no tienes que crear nuevos objetos para cada comando
```

### Ejercicio

Usando una estructura de codigo similar a la anterior quiero que ahora filtren a los mega roedores con un peso mayor a 200 y que solo sean machos. Por ultimo quiero que solo se muestren el anio de colecta, species_id y el peso.

```{r}
Roed_mega <- Roedores %>%
  filter(weight > 200) %>% # al querer filtrar varias cosas se necesitan separar los filtros, no se puede en uno mismo
  filter(sex == "M") %>%
  select(year, species_id, weight)

```
## Agregar una nueva columna calculada

Para calcular nuevas columnas se puede usar la funcion _mutate_. En esta seccion de codigo estaremos usando ademas funciones del paquete units.

```{r}
Roedores %>%
  mutate(weight_kg = weight/1000) # usando las unidades originaes y sin el paquete

is.na(Roedores$hindfoot_length) # is.na permite observar que valores estan vacios y cuales no

## Usando paquete unit
Roedores %>%
  filter(!is.na(weight)) %>% # permite borrar todos los NA y el sigo ! filtra los valores que NO! estan vacios
  select(weight) %>%
  mutate(weight_kg = ud.convert(weight, "g", "kg")) %>% # automaticamente cambia dos valores
  mutate(weight_lb = ud.convert(weight, "g", "lb")) # cambia a libras

## no se guardo tendriamos que asignar este codigo a un objeto
```

## Agrupar y analizar datos

Otra funcion muy util es la de _group_by_ en la que se pueden agrupar los datos para calcular ciertas medidas de estadistica descriptiva _summarize_.

```{r}
### Media y desviacion estandar

Summ <- Roedores %>%
  group_by(sex, species_id) %>% # variables por las que se van a agrupar los datos METADATOS
  summarize(mean_weight = mean(weight, na.rm = TRUE), 
            sd_weight = sd(weight, na.rm = TRUE)) # en este caso le pedimos especificamente media y desviacion estandar


## Remover variables de las que no se tenga el peso

Summ <- Roedores %>%
  filter(!is.na(sex), !is.na(weight)) %>% # filtrar NA
  group_by(sex, species_id) %>%
  summarize(mean_weight = mean(weight),
            sd_weight = sd(weight))

### Contar

# Contar: count() vs.n()

count(Roedores, species_id, sex) # count junta la funcion group by y summarize n=n en un solo comando

Roedores %>%
  filter(!is.na(sex), !is.na(weight)) %>% 
  group_by(sex, species_id) %>%
  summarize(mean_weight = mean(weight),
            sd_weight = sd(weight),
            n = n()) # n() cuenta los elementos encontrados en el grupo

```

Estas son otras funcione utiles que se pueden usar dentro del comando de _summarize_:
* Center: mean(), median()
* Spread: sd(), IQR(), mad()
* Count: n(), n_distinct()
* Range: min(), max(), quantile()
* Position: first(), last(), nth()
* Logical: any(), all()

### Ejercicios

1. Usando el dataframe _Roedores_ crear una tabla filtrando valores NA de peso, agrupando por especie y resumiendo en cuartiles.

2. Usando el dataframe de _Plantas_ crear una tabla agrupando por planta y tratamiento y resumiendo media y desviacion estandar de la concentracion de Pi en raices y biomasa aerea. _roots_Pi_ y _shoots_Pi_

```{r}
# 1.
quantile(Roedores$weight, na.rm = TRUE) 
         
roed <- Roedores %>%
  filter(!is.na(species), !is.na(weight)) %>%
  group_by(species) %>%
  summarize(cuartiles = quantile(weight, na.rm = TRUE))

# 2.
plant <- Plantas %>%
  filter(!is.na(Plant_Type), !is.na(Treatment), !is.na(shoot_Pi), !is.na(root_Pi)) %>%
  group_by(Plant_Type, Treatment) %>%
  summarize(media_raiz = mean(root_Pi),
            sd_raiz = sd(root_Pi),
            media_biomasa = mean(shoot_Pi),
            sd_biomasa = sd(shoot_Pi))
            
```
## Ordenar los datos

Usando _select_ y _arrange_ se puede modificar el orden de columnas y filas respectivamente con diplyr.

```{r}

## Cambiar de orden las columnas

Roedores %>%
  filter(!is.na(sex), !is.na(weight)) %>%
  select(record_id, species_id, weight:taxa) # los signos : sirve para filtrar desde weight hasta taxa

## Ordenar arrange(): por filas

Roedores %>%
  filter(!is.na(sex), !is.na(weight)) %>% 
  group_by(sex, species_id) %>%
  summarize(mean_weight = mean(weight),
            sd_weight = sd(weight),
            n = n()) %>%
  arrange(mean_weight) # el orden es de menor a mayor

Roedores %>%
  filter(!is.na(sex), !is.na(weight)) %>% 
  group_by(sex, species_id) %>%
  summarize(mean_weight = mean(weight),
            sd_weight = sd(weight),
            n = n()) %>%
  arrange(desc(mean_weight)) # desc significa descending por lo que se muestra la tabla de mayor a menor

```
### Ejercicio

1. Usando el data frame de _Plantas_ seleccionar unicamente tipo de planta y tratamiento junto con las variables relacionadas con raices y ordenarlas de menor a mayor por el peso de la raiz

```{r}
Plantas %>%
  select(Plant_Type, Treatment, Roots, root_diam_mean:root_Pi) %>%
  arrange(Roots)
  
```

## Modificar los dataframes

En dplyr la funcion _pivot()_ es parecido a la función de _transpose_ en R base para cambiar de filas a columnas y viceversa. Sin embargo en este caso ademas se agrupan los valores:

* _pivot_wider():_ Para modificar de filas a columnas
* _pivot_longer():_ Modificar de columnas a filas

```{r}
## pivot_wider(): longer a wider

Roedores_gw <- Roedores %>%
  filter(!is.na(weight)) %>%
  group_by(plot_id, genus) %>%
  summarise(mean_weight = mean(weight)) # aqui agregariamos a funcion pivot para hacerlo de tdo en un solo codigo

Roedores_wide <- Roedores_gw %>% # se utiliza el nuevo objeto que se hizo
  pivot_wider(names_from = genus, # nombres de las columnas
              values_from = mean_weight) # como separar los valores

## es util para PCAS y heatmaps

### Ejercicio: traten de juntar todo este proceso en un solo paso para no tener objetos intermedios

Roedores_wider <- Roedores %>%
  filter(!is.na(weight)) %>%
  group_by(plot_id, genus) %>%
  summarise(mean_weight = mean(weight)) %>%
  pivot_wider(names_from = genus, 
              values_from = mean_weight)

## pivot_longer(): wider a longer, vamos a revertir lo que hicimos
Roedores_long <- Roedores_wider %>%
  pivot_longer(-plot_id, # quitar plot_id porque no es un genero o tambien se puede hacer usando columnas 2:11
               names_to = "genus", # sera el nombre de la nueva columnas y usara los generos como variables
               values_to = "mean_weight") %>% 
  filter(!is.na(mean_weight)) # Esta funcion no quita los NAs automaticamente por lo que nosotros tambien tenemos que agregarlo

```
### Ejercicio

Usando la tabla _Roedores_ crear una tabla filtrando valores vacios en longitud de la pata, agrupando por tipo de plot y genero y obteniendo el promedio de la longitud de la pata. Finalmente modifica la tabla para que las columnas sean los generos.

```{r}
Roedores_wider <- Roedores %>%
  filter(!is.na(hindfoot_length)) %>%
  group_by(plot_type, genus) %>%
  summarise(mean_foot = mean(hindfoot_length)) %>%
  pivot_wider(names_from = genus,
               values_from = mean_foot)

```
# Guardar los datos

En esta clase hicimos tablas pero ahora como las guardamos?

```{r}

# Create un directorio nuevo (solo una vez) y en consola

dir.create("Datos_Procesados") # nuevo folder

## Crear un csv de un objeto en Rstudio

# R base
write.csv(Roedores_wide,"~/CursoR/CursoRgit/Notebook/Datos_Procesados/Roedores_gen_peso.csv")


# tidyverse
# write_csv(Roedores_gw, "Datos_Procesados/Roed_gen_pierna.csv")
# correrlo en la consola
```


