---
title: "Analisis no parametricos"
output: html_notebook
---

# Introduccion

Como vimos antes nuestros datos no van a poder ser analizados siempre por analisis paramtricos ya sea porque no se pueden normalizar o porque la naturaleza de los datos no lo permite. Para ello vamos a aprender varios tests no parametricos. Recuerden que siempre es mejor tratar de hacer todo lo posile para usar test parametricos antes de recurrir a estos test ya que son mas restrictivos y no tan sensibles como los tests parametricos.

```{r}
# Librerias
library(dplyr)
library(tidyverse)
library(car)
library(rstatix)
library(PMCMRplus)
library(dunn)

# Datos

Estanques <- read.csv("~/CursoR/CursoRgit/Materiales/BRW.ponds.csv")

Exudados <- read.csv("~/CursoR/CursoRgit/Materiales/Exudados.csv")

Comp_suelos <- read.csv("~/CursoR/CursoRgit/Materiales/Soil_Comparison.csv")

Ejercicio <- read.csv("~/CursoR/CursoRgit/Materiales/Fertirriego.csv")
```

# Kruskal Wallis

Este metodo se usa como sustituto a la _ANOVA de una via_ ya que no necesita normalidad de distribucion en la poblacion ni homogeneidad de varianza.

```{r}
# Primero revisar normalidad

shapiro.test(Estanques$DOC)
hist(Estanques$DOC) # si son normales

# Homogeneidad de varianza con levenetest
leveneTest(DOC ~ Region, data = Estanques)# la cumple? NO

# Kruskal Wallis
kruskal.test(DOC ~ Region, data = Estanques)

# Comparar con ANOVA
est_anova <- aov(DOC ~ Region, data = Estanques)
Anova(est_anova)
```

Si lo comparan con el ANOVA el Kruskal Wallis es ma estricto y por lo tanto a veces puede afectar la significancia estadistica

## Wilcoxon Rank

Como con la ANOVA Kruskal Wallis nos dice si hay o no diferencias pero no CUALES son esas diferencias. Para ello usamos el equivalente no parametrico al test de _Tukey HSD_. El Pairwise Wilcoxon test es un post hoc test que se puede usar como sustitucion a Tukey.

```{r}
pairwise.wilcox.test(Estanques$DOC,
                     Estanques$Region,
                     p.adjust.method = "none")

# Comparar con Tukey
TukeyHSD(est_anova)

```

### Que es el p.adjust method?

Ajusta los p-values cuando existen mmultiples comparaciones usando distintos. Existen varios [metodos](https://www.rdocumentation.org/packages/stats/versions/3.6.2/topics/p.adjust) y aunque su explicacion matematica es algo complica es importante que conozcan su aplicacion. La funcion principal de estos metodos es ajustar p-values tomando en cuenta las comparaciones para evitar que se inflen demasiado y evitar falsos positivos. El metodo mas comun y tambien mas estricto es _bonferroni_ otro metodo menos estricto es _fdr_ o false discovery rate. Para aprender mas sobre que metodo usar pueden checar esta pagina:

```{r}
pairwise.wilcox.test(Estanques$DOC,
                     Estanques$Region,
                     p.adjust.method = "bonferroni")

pairwise.wilcox.test(Estanques$DOC,
                     Estanques$Region,
                     p.adjust.method = "fdr")

# Comparar con Tukey
TukeyHSD(est_anova)

```

## Dunn test

```{r}
dunn.test::dunn.test(Estanques$DOC,
                     Estanques$Region,
                     method = "bonferroni")
```

### Ejercicio

En el set de datos exudados hay 3 compuestos como variables dependientes. Determina cual de ellos no se puede analizar mediante tests parametricos y analizalo usando Kruskal Wallis para ver si existen diferencias significativas entre tratamientos. De ser asi realiza un post hoc test para ver cuales son las diferencias

```{r}
# Revisar normalidad

shapiro.test(Exudados$Valarate_C18P) # si son normales

shapiro.test(Exudados$Chorismate_C18N) # no son normales 
hist(Exudados$Chorismate_C18N) 
shapiro.test(sqrt(Exudados$Chorismate_C18N)) # ya se normaliza

shapiro.test(Exudados$Glyoxalate_HILN) # no son normales
hist(Exudados$Glyoxalate_HILN) 
shapiro.test(log(Exudados$Glyoxalate_HILN)) # se debe analizar con test no parametrico

# Homogeneidad de varianzas
leveneTest(Glyoxalate_HILN ~ Treatment, data = Exudados)
leveneTest(Chorismate_C18N ~ Treatment, data = Exudados)
leveneTest(Valarate_C18P ~ Treatment, data = Exudados)

# Kruskal Wallis
kruskal.test(Glyoxalate_HILN ~ Treatment, data = Exudados) # es muy marginal si hay o no diferencias 

# Wilcoxon
pairwise.wilcox.test(Exudados$Glyoxalate_HILN,
                     Exudados$Treatment,
                     p.adjust.method = "none")

pairwise.wilcox.test(Exudados$Glyoxalate_HILN,
                     Exudados$Treatment,
                     p.adjust.method = "fdr")
```

# Friedman test

Como pueden ver en el caso de los exudados el test kruskal wallis no nos permite comparar interacciones entre dos variables independientes como con una ANOOVA . En este caso el equivalente no parametrico es el test de Friedman. Sin embargo, este test es sumamente restrictivo en los set de datos que pueden ser analizados con el y  veces es mejor usar kruskal wallis por separado en cada variable independiente.

```{r}
data("selfesteem", package = "datarium")
head(selfesteem, 3)

# Los datos tienen que estar balanceados

selfesteem <- selfesteem %>%
  gather(key = "time", value = "score", t1, t2, t3) %>%
  convert_as_factor(id, time)
head(selfesteem, 3)

friedman.test(score ~ time |id, data = selfesteem)

# Post hoc test equivalente a Tukey
frdAllPairsNemenyiTest(score ~ time |id, data = selfesteem)
```

### Ejercicio final

La mayor parte de ustedes tuvieron alguna variable en sus proyectos que no se podia analizar con tests parametricos. Usando lo que aprendimos hoy elijan una de esas variables y analicenla usando Kruskal wallis con cada variable independiente por separado.

```{r}
# Revisar si son normales

shapiro.test(Ejercicio$Num_hojas) # no son normales
shapiro.test(sqrt(Ejercicio$Num_hojas)) # no se normalizan por lo que se debe usar un test no parametrico

# Kruskal Wallis

kruskal.test(Num_hojas ~ Variedad, data = Ejercicio) # para la variable independiente de variedad no hay diferencias significativas

kruskal.test(Num_hojas ~ Fertirriego, data = Ejercicio) # para la variable independiente fertirriego si hay diferencias significativas

# Wilcoxon

pairwise.wilcox.test(Ejercicio$Num_hojas,
                     Ejercicio$Fertirriego,
                     p.adjust.method = "bonferroni")
```

