---
title: "Visualizacion de datos usando ggplot2"
output: html_notebook
---

# Introduccion

Graficar con R tiene varias posibilidades. Hasta este momento todos los graficos que hemos hecho han sido con las funciones base. Si bien con las funciones base tambien se ppueden hacer grafico mediante decentes, la base para graficar en Rstudio ahora es el paquete gglot2.

El nombre de __ggplot2__ viene de la _Gramatica de Graficar_ y creo que es importante mencionar ya que la sintaxis que usa es muy parecida a bloques de gramatica y aunque no lo crean es mucho mas facil de entender que R base.

Los elementos de ggplot:

1. Datos: Los datos en bruto que quieras graficar.

2. Geometrias geom_: las figuras que van a representar los datos.

3. Estetica aes(): que variables voy a graficar y que tan bonito se va a ver nuestro graficos y sus ojetos estadisiticos. Aqui se especifica posicion, color, tamaño, forma y transparencia.

4. Escala scale_: las dimensiones de tu grafico y donde van a ser "dibujados" tus datos.

5. Transformaciones estadisticas stat_: resumenes estadisticos que incluir en el grafico como quantiles, curvas y sumas.

6. Coordnadas coor_

7. Facetas facet_: el arreglo de los datos de una red de graficos

8. Temas theme(): va a ser su mejor amigo! En general cambia de una manera rapida varios elementos visuales del grafico (fondo no datos).

```{r}
# Librerias
library(tidyverse)
library(ggplot2)

# Data
data("airquality")
View(airquality)

FlujoC <- read.csv("~/CursoR/CursoRgit/Materiales/flujos.csv")
```

# Sintaxis basica de un ggplot

La sintaxis para ggplot2 nos entienda es un poco diferenre de R base. DE los elementos que les explique arriba un grafico base necesita que lo especifiques 3 cosas:

* Datos: lo primero que definimos al abrir el comando ggplot()
* Estetica: dentro de ese mismo comando entra aes() aqui es donde vamos a decirle al grafico QUE es lo que vamos a graficar es decir le vamos a especificar las variabales que queremos que nos grafique.
* Geometria

```{r}
g <- ggplot(airquality, aes(x = Day, y = Temp))
```

¿Porque nos sale vacio el grafico?
La ventaja de ggplot es que se puede guardar como un objeto al cual se le pueden ir agregando cosas:

```{r}
# agregando geometrias

g + geom_point()
g + geom_line()
g + geom_line() + geom_point()

```

Como pueden ver con los mismos datos se puede hacer un grafico totalmente diferente. La clave esta en saber que bloques usar para construirlo!

## Modificando las propiedades de una geometrias

```{r}
g +
  geom_point(color = "#B03060", shape = "triangle", size = 2)+
  geom_line(color = "#9370DB", linetype = "solid", lwd = .3)

```

## Temas

```{r}
theme_set(theme_bw())
g + geom_point(color = "#B03060")
g + geom_point(color = "azure")+ theme_dark()
```

## Ejercicio

Usando los datos de ejemplo, creen que temperatura y radiacion solar esten correlacionados de alguna manera? Grafiquen con lo que hemos aprendido y diganme su opinion

```{r}
ggplot(airquality, aes(x = Solar.R, y = Temp))+
  geom_point(color = "#B03060", shape = "triangle", size = 3)+
  geom_line(color = "mediumpurple3", linetype = "solid", lwd = 0.7)+
  theme_grey()

```

## Cambiando los ejes

```{r}
ggplot(airquality, aes(x = Day, y = Temp))+
  geom_point(color = "purple")+
  labs(x = "Day", y = "Temperature(°F)") # para poner unidades

# agregando superindice
ggplot(airquality, aes(x = Day, y = Temp))+
  geom_point(color = "purple")+
  labs(x = "Day", 
       y = expression(paste("Temperature(°F)"
                             ^"(Porfa cambien a Celsius)")))

# agregando subindice
ggplot(airquality, aes(x = Day, y = Temp))+
  geom_point(size = 3, fill = "#4EEE94",
             color = "purple", shape = 21)+
  xlab("Day")+
  ylab(bquote("Temperature(°F)"["Porfa cambien a Celsius"]))

# Cambiando tamanios de titulos 
ggplot(airquality, aes(x = Day, y = Temp))+
  geom_point(color = "purple")+
  labs(x = "Day", y = "Temperature(°F)") +
  theme(axis.title.x = element_text(size = 15),
        axis.title.y = element_text(size = 15)) # esto sirve para modificar el tamaño de cada eje

# vs cambiando el tamaño de titulos en todo el grafico
ggplot(airquality, aes(x = Day, y = Temp))+
  geom_point(color = "purple")+
  labs(x = "Day", y = "Temperature(°F)") +
  theme_light(base_size = 13) # esto funciona para cambiar e tamaño en todo el grafico
```

Y de ahi de nuevo e cielo es el limite. Ademas de las modificaciones a los titulos de los ejes tambien se pueden mdificar la estetica de la escala como tal:

```{r}
ggplot(airquality, aes(x = Day, y = Temp))+
  geom_point(color = "purple")+
  labs(x = "Day", y = "Temperature(°F)") +
  theme(axis.text = element_text(color = "dodgerblue",
                                 size = 13,
                                 face = "bold"))

# modificando el angulo del texto
ggplot(airquality, aes(x = Day, y = Temp))+
  geom_point(color = "purple")+
  labs(x = "Day", y = "Temperature(°F)") +
  theme(axis.text = element_text(color = "dodgerblue",
                                 size = 13,
                                 face = "bold"),
        axis.text.x = element_text(angle = 50,
                                   vjust = 1, # cambia la altura a la que se colocan los numeros de la linea del eje vertical
                                   hjust = 1, # cambia la distancia del eje de manera horizontal
                                   size = 13))

# o de done a donde va tu escala
ggplot(airquality, aes(x = Day, y = Temp))+
  geom_point(color = "purple")+
  labs(x = "Day", y = "Temperature(°F)") +
  ylim(c(50, 100))

```

## Modificando los titulos

```{r}
ggplot(airquality, aes(x = Day, y = Temp))+
  geom_point(color = "purple")+
  labs(x = "Day", y = "Temperature(°F)") +
  ggtitle("Calidad del Aire")

# Ocupas mas que un solo titulo?
ggplot(airquality, aes(x = Day, y = Temp))+
  geom_point(color = "purple")+
  labs(x = "Day", y = "Temperature(°F)",
       title = "Calidad de aire",
       subtitle = "Odio los grados Farenheit",
       caption = "Datos de ejemplo",
       tag = "Fig. 1") 

# Modificando la estetica del titulo
ggplot(airquality, aes(x = Day, y = Temp))+
  geom_point(color = "purple")+
  labs(x = "Day", y = "Temperature(°F)") +
  ggtitle("Calidad del Aire")+
  theme(plot.title = element_text(hjust = 0.5, size = 20, color = "red", face = "bold"))
 # face es para cambiar tipo de texto
```

# Ejercicio final

Ahora si haran su primer grafico desde cero. Usando los datos de flujoC quiero que me grafiquen la concentracion de CH4 por minuto. El grafico debe incluir cada uno de los siguientes elementos:

1. Por lo menos un cambio dentro de la geometria del grafico
2. Etiquetas de los ejes(Y quiero que el 4 este en subindice)
3. Modificacion de la escala de los ejes
4. Un titulo con por lo menos una modificacion en formato

```{r}
ggplot(FlujoC, aes(x = Minute, y = CH4.conc))+
  geom_point(size = 2, color = "#8B668B", shape = "triangle")+
  geom_line(color = "mediumpurple3", linetype = "solid", lwd = 0.7)+
  xlab("Tiempo (min)")+
  ylab(bquote("CH"["4"]))+
  ylim(c(12.5, 27.5))+
  theme_gray(base_size = 13)+
  ggtitle("Flujo de la concentracion de metano")+
  theme(plot.title = element_text(hjust = 0.5, size = 15, color = "#2F4F4F", face = "bold"))
```

