---
title: "Funciones, For loops, If else"
output: html_notebook
---
### Para cambiar Rmarkdown a pdf usar:

```{r}
install.packages("tinytex")

```

## Funciones

Set de argumentos que se organizan juntos para realizar una tarea especifica.

En realidad todos los comandos que hemos usado son las funciones que ya vienen incluidas en R pero Rstudio tambien nos da la posibilidad de crear nuestras propias funciones

### Componentes de una funcion

* __Nombre de la funcion:__ Nosotros se lo damos
* __Argumentos:__ Los elementos necesarios para llevar a cabo la funcion. _input_
* __Cuerpo de la funcion:__ Define lo que va a hacer la funcion
* __Respuesta:__ El valor o resultado de la tarea asignada a una funcion _output_

```{r}

nombre_funcion <- function(argumentos) { #lo que necesitas para calcular la funcion
  respuesta <- haz_algo(argumentos) # calculos o modificaciones que haras con los argumentos
  return(respuesta) # lo que se va a imprimir
  } # todo lo que esta entre corchetes es la funcion
```
Piensen en las funciones como una accion por lo que por lo general el nombre empieza con un verbo:

```{r}
calc_vol_foliar <- function(longit, ancho, altura) {
  area <- longit * ancho
  volumen <- area * altura
  return(volumen)
}

# Ahora usemos la funcion

calc_vol_foliar(longit = 1, ancho = 2.5, altura = 2)

arbusto1 <- calc_vol_foliar(1, 2.5, 2) # se puede usar sin agregar los nombres de que son los numeros pero se deben poner en el mismo orden.Al agregar el objeto de "arbusto1" ya se guarda el objeto como un valor en el environment.


# Ahora usemos datos desde un dataframe

### Creen un set de datos artificiales ###

Arbustos <- data.frame(Longit = c(13, 2.6), 
                       Ancho = c(1.8, 22), 
                       Altura = c(3.9, 3.5))

# Usemos la funcion

calc_vol_foliar(Arbustos$Longit[1], #en estos corchetes no hay coma porque es una sola columna en una dimension
                Arbustos$Ancho[1],
                Arbustos$Altura[1])

### sin la funcion debemos anotar lo siguiente.

Arbustos$Longit[1]*Arbustos$Ancho[1]*Arbustos$Altura[1]

## argumentos default

calc_vol_foliar <- function(Longit, Ancho, Altura = 1) {
  area <- Longit *Ancho
  volumen <- area * Altura
  return(volumen)
}

```

 ### Ejercicio
 
Van a crear una funcion que calcule el area foliar de una especie de arboles unica en el mundo que tiene hojas triangulares: $A = bh/2$
 

```{r}
calc_area_foliar <- function(base, altura) {
  area <- (base * altura) / 2
  return(area)
}

calc_area_foliar(8.3, 13)

```

### Combinando funciones

Se ha descubierto que en esta especie de arboles se puede estimar los dís de crecimiento de la hoja usando el area de las mismas con la siguiente formula: Cr = A ^1.73

```{r}
# Funcion para estimar crecimiento de las hojas

est_crecim <- function(area) {
  crecim <- area ^ 1.73
  return(crecim)
}

## Nested functions o funciones combinadas

crecim_hoja <- est_crecim(calc_area_foliar(3,5))

```

## For loops

Los _for loops_ se usan cuando hay un pedazo de codigo que necesitas repetir varias veces.

### Estuctura básica

```{r}

for (numero_de_cosa in lista_de_cosas) {
  accion(cosa)
}
```

### Ejemplo simple usando un vector

```{r}
longits <- c(1.6, 3, 8) # vector

for (a in longits) { # el nombre a es arbitrario muy bien podría usar solo una letra u otro nombre pero el nombre debe coincidir con la accion que se esta comandando
  print(2.65*a ^ 0.9) # se pone print para obtener el resultado y poder verlo pero no esta guardado
} 


## Un for loop con multiples pasos

for (x in longits) {
  masa <- 2.65 * x ^ 0.9
  masa_lb <- masa * 2.2
  print(masa_lb)
}

```
#### Ejercicio

```{r}
# Vamos a modificar este for loop para que imprima multiplos de 3

for (i in 1:5) {
  print(i * 3)
}

## Ahora quiero que hagan un for loop para cambiar estos valores de cm a pulgadas cm/2.54

centim <- c(135,45,23,167,30,54,29)

for (cm in centim) {
  pulg <- cm / 2.54
  print(pulg)
}

```
### Como se aplica un for loop a un dataframe

Para poder seleccionar una de las columnas o filas se elige un index o posicon para que se vaya repitiendo

```{r}

Medidas_clase <- read.csv("~/CursoR/CursoRgit/Materiales/Class-data.csv")

# Modificar la altura de cm a pies

for (i in 1: nrow(Medidas_clase)) {
  altura_ft <- Medidas_clase$Height.cm[i]/30.48
  print(altura_ft)
}

```
Si bien asi pudimos transformar toda la altura a pies, en realidad la tabla sigue sin haberse cambiado y esos resultados __¿Como podemos guardarlo?__

```{r}
alt_pies <- vector(mode = "numeric",
                   length = nrow(Medidas_clase))
# Primer loop

for (i in 1: nrow(Medidas_clase)) {
  altura_ft <- Medidas_clase$Height.cm[i]/30.48
  print(altura_ft)
}

# loop que guarda los datos

for (i in 1: nrow(Medidas_clase)) {
  altura_ft <- Medidas_clase$Height.cm[i]/30.48
  alt_pies[i] <- altura_ft #cambiamos print para que lo guarde en el vector
}

alt_pies

```

### Ejercicio

Ahora quiero que repitan el proceso de guardar los datos de un for loop dentro de un vector modificando el for loop que usamos para modificar cm a pulgadas.

```{r}
centim <- c(135,45,23,167,30,54,29)

for (j in centim) {
  pulg <- j / 2.54
  print(pulg)
}

pulgad <- vector (mode = "numeric",
                  length = length(centim))

for (j in 1: length(centim)) {
  pulg <- j / 2.54
  pulgad[j] <- pulg
}

```

### Integrar datos de un for loop en un data frame

```{r}

# Unir el vector con el dataframe. Se esta agregando una columna a nuestra tabla original

Medidas_clase <- cbind(Medidas_clase,alt_pies) # la c es de columna

## Directamente en la tabla

for (i in 1: nrow(Medidas_clase)) {
  altura_ft <- Medidas_clase$Height.cm[i]/30.48
  Medidas_clase$alt_pies[i] <- altura_ft # cambiamos para que lo guarde directamente en el data frame
}

## Hacer calculos con las columnas

Acidos <- read.csv("~/CursoR/CursoRgit/Materiales/Acidos_ex.csv")


sapply(Acidos,mode) # sirve para revisar los tipo de caracter de cada columna en un dataframe

for (i in 2: ncol(Acidos)) {
  Promedios <- mean(Acidos[,i], na.rm = TRUE)
  print(Promedios)
}

# Ejemplo para el codigo solo para sacar promedio

mean(Acidos[,2]) # va a salir NA porque en la columna faltan valores por lo que se cambia a:

mean(Acidos[,2], na.rm = TRUE) # aquí me esta removiendo los valores NA

# Sin embargo este no se guardo por lo que este seria el proceso para guardarlo:

ac_prom <- c()

for (i in 2: ncol(Acidos)) {
  Promedios <- mean(Acidos[,i], na.rm = TRUE)
  ac_prom[i] <- c(Promedios)
}

Acidos <- rbind(Acidos,ac_prom) # rowbind es para agregar una fila

```

#### Ejercicios

```{r}
# 1. Agregar al archivo de medidas_clase otra columna en el que la circunferencia de la cabeza este en pulgadas.cm/2.54

for (i in 1: nrow(Medidas_clase)) {
  circ_pulg <- Medidas_clase$CircumferenceHead.com[i]/2.54
  Medidas_clase$circun_pulg[i] <- circ_pulg
}

# 2. En el archivo de acidos ya agregamos una fila con los promedios ahora traten de agregar una con la desviacion estandar.

ac_des <- c()

for (i in 2: ncol(Acidos)) {
  Desviacion <- sd(Acidos[,i], na.rm = TRUE)
  ac_des[i] <- c(Desviacion)
}

Acidos <- rbind(Acidos,ac_des)

```





                

