---
title: "Proyecto_1"
author: "Mariana Corte Rodriguez"
date: "2023-10-16"
output: html_document
---
# Introducción

La lechuga _(Lactuca sativa L.)_ es una planta herbacea anual perteneciente a la familia Compositae. Es una hortaliza de oja que generalmente se consume en ensaladas

```{r}
# Data 

Datos_proyecto <- read.csv("~/CursoR/CursoRgit/Proyectos/Datos_proyecto.csv")
Estanque_plantas <- read.csv("~/CursoR/CursoRgit/Proyectos/Estanque_plantas.csv")

# Librerias 

library(dplyr)# manipulacion de datos, funciones, modificar columnas, filtrar, reordenar, calculos, etc.
library(tidyr) # modificando las funciones de datos
library(readr) # leer y escribir csvs
library(tidyverse)
library(car)



```


```{r}
# varable dep ~ variable indep, datos

summary(aov(Raices~Tratamiento, data = Datos_proyecto))

# 1. Checar normalidad
par(mfrow=c(1,2))
hist(Datos_proyecto$Raices)
qqnorm(Datos_proyecto$Raices) # no estan normalizados los datos

shapiro.test(Datos_proyecto$Raices)

# 2. Transformar los datos 
par(mfrow=c(1,2))
hist(log(Datos_proyecto$Raices))
qqnorm(log(Datos_proyecto$Raices+1))

shapiro.test(log(Datos_proyecto$Raices+1)) # se agrega un +1 porque hay valores infinitos y no se pueden sacra log a numeros ceros y al agregar un +1 se esta sumando un 1 a todos los datos a nalizar


# Checar si estan balanceados
Comp_suelos %>%
  group_by(Temperature,Soil)%>%
  summarise(n())

leveneTest(logNH3 ~ Temperature*Soil, data = Comp_suelos)

# Efecto aditivo
est_anova <- aov(logNH3 ~ Temperature+Soil, data = Comp_suelos)
Anova(est_anova)

# Interaccion entre variables, es mejor siempre usar este tipo interactivo
est_anova <- aov(logNH3 ~ Temperature*Soil, data = Comp_suelos)
Anova(est_anova)

est_Tukey <- TukeyHSD(est_anova)
plot(est_Tukey)
```



### Ejercicio de correlación

Usando los datos “modernos” de la tabla Estanques_plantas, determinar si existe una correlación entre la biomasa de dos especies acuáticas de plantas en los estanques de Alaska: Carex y Arctophila.

1. Revisar si los datos cumplen todas las suposiciones de una correlación.
2. Reportar el coeficiente de correlación y su p-value
3. Explicar que significan estos valores y denle una interpretación a los resultados

```{r}
cor.test(Estanque_plantas$Artophila,Estanque_plantas$Carex,
         method = "pearson")


```

