---
title: "Secuenciacion"
output: html_notebook
---

```{r}
library(dada2)
library(tidyverse)
library(dplyr)
```

# Secuenciacion metagenómica de muestras

```{r}
# Determinar el camino al directorio donde estan las muestras:

path <- "~/CursoR/CursoRgit/Agronomia/Secuenciacion_agro"

list.files(path)

# Ahora se separan las muestras en objetos entre forward y reverse reads:

# Forward
fnFs <- sort(list.files(path,pattern="_R1.fastq.gz", full.names = TRUE))

# Reverse
fnRs <- sort(list.files(path,pattern="_R2.fastq.gz", full.names = TRUE))

sample.names <- sapply(strsplit(basename(fnFs), "_"), `[`,1) 
```

### Revision de los perfiles de calidad

```{r}
# forward
plotQualityProfile(fnFs[1:6]) 

# reverse
plotQualityProfile(fnRs[1:6])
```

### Filtrar y cortar 

Primero crearemos una nueva carpeta para nuestras secuencias filtradas, asi como un nombre para los archivos .fastq que obtengamos.

```{r}
# Guardando el camino a nuestras muestras filtradas en un objeto nuevo

filtFs <- file.path(path, "filtered", paste0(sample.names, "_F_filt.fastq.gz"))

filtRs <- file.path(path, "filtered", paste0(sample.names, "_R_filt.fastq.gz"))

# Asignando los nombres de las muestras a nuestros nuevos objetos
names(filtFs) <- sample.names
names(filtRs) <- sample.names
```

__Explicacion de los parametros de filtrado y corte__

En cuanto al error esperado maxEE se opto por elegir (5,5), con el objetivo de ser menos estrictos en cuanto a los errores esperados y asi evitar perder muchas muestras.

```{r}
out <- filterAndTrim(fnFs, filtFs, # forward reads
                     fnRs, filtRs, # reverse reads
                     truncLen=c(150,140), # truncado o corte
                     maxN=0, # remover Ns NUNCA SE MODIFICA
                     maxEE=c(5,5), # error esperado
                     truncQ=2, # quality score
                     rm.phix=TRUE, compress=TRUE, # defaults
                     multithread=FALSE) # En windows multithread=FALSE
```

```{r}
# Se guarda el progreso:

write.csv(out, "~/CursoR/CursoRgit/Agronomia/Materiales/Conteo_reads1.csv") 

#### Por si queremos retomar despues de filtrar ####

## Nuevo Camino
path2 <- "~/CursoR/CursoRgit/Agronomia/Secuenciacion_agro/filtered/"

# Forward
filtFs <- sort(list.files(path2,pattern="_F_filt.fastq.gz", full.names = TRUE))

# Reverse
filtRs <- sort(list.files(path2,pattern="_R_filt.fastq.gz", full.names = TRUE))
```

### Tasas de error

```{r}
# Forward
errF <- learnErrors(filtFs, multithread=TRUE)
save(errF,file = "errF_sec.RData")

# Reverse
errR <- learnErrors(filtRs, multithread=TRUE)
save(errR,file = "errR_sec.RData") 

# Para volver a subir los archivos nuevamente se utiliza:
load("errF_sec.RData")
load("errR_sec.RData")

# Plot error rates
plotErrors(errF, nominalQ = TRUE)
plotErrors(errR, nominalQ = TRUE)
```

### Inferencia de las muestras

```{r}
# Forward
dadaFs_nopool <- dada(filtFs, err=errF, multithread=TRUE,
                      pool = FALSE)
save(dadaFs_nopool, file = "dadaFs_nopool.RData")

load("dadaFs_nopool.RData")

# Reverse
dadaRs_nopool <- dada(filtRs, err=errR, multithread=TRUE,
                      pool = FALSE)
save(dadaRs_nopool, file = "dadaRs_nopool.RData")

load("dadaRs_nopool.RData")
```

### Uniendo las lecturas forward y reverse

```{r}
mergers <- mergePairs(dadaFs_nopool, filtFs, dadaRs_nopool, filtRs, verbose = TRUE)
save(mergers, file = "mergers.RData")

# parametros opcionales
mergers <- mergePairs(dadaFs_nopool, filtFs, dadaRs_nopool, filtRs, 
                      verbose = TRUE,
                      minOverlap = 10, # tratar para ver si se incrementan las uniones
                      maxMismatch = 2, # el parametro default es 0, por lo que tiene que ser una union perfecta, no poner mas de 5 
                      justConcatenate = TRUE, # une forward y pone NNNNX10 y luego une al reverse
                      returnRejects = TRUE) # nos muestra una tabla de reads rechazadas al momento de union, para ver si salen muchos mismatches incrementar el mismatch o si se estan uniendo muy poco cambiar en overlap. Se comenzaria con usar este parametro para ver que estamos perdiendo luego usamos mismatch, overlap y al final concatenate.

# Podemos estar perdiendo muchas muestras porque no estan limpias las muestras y tienen mala calidad o pueden venir con primers.

load("mergers.RData")
```

### Hacer tablas de secuencias

```{r}
## Sequence table

seqtab <- makeSequenceTable(mergers)
dim(seqtab) # numero de muestras x numero de ASVs

# Checar la longitud de todas las secuencias
table(nchar(getSequences(seqtab)))
```

### Quitar quimeras

```{r}
seqtab.nochim <- removeBimeraDenovo(seqtab, method = "consensus",
                                    multithread = TRUE, verbose = TRUE)
save(seqtab.nochim, file = "seq_conteos.RData")

# Se identificaron 166 bimeras de 802 secuencias.

# Basados en esto el 20% de mis secuencias son quimeras

## Comparar esta tabla con la original que incluye quimeras
dim(seqtab.nochim)
sum(seqtab.nochim)/sum(seqtab) # se mantuvieron un 83% de secuencias no quimericas

load("seq_conteos.RData")

```

### Seguimiento del proceso

```{r}
out <- read.csv("~/CursoR/CursoRgit/Agronomia/Materiales/Conteo_reads1.csv")

# Primero crearemos una funcion
getN <- function(x) sum(getUniques(x))

# Creamos una nueva tabla llamada track
track <- cbind(out, # Paso 1: filtrado y corte
               sapply(dadaFs_nopool, getN), 
               sapply(dadaRs_nopool, getN), # Paso 3: denoising
               sapply(mergers, getN), # Paso 4: unir muestras
               rowSums(seqtab.nochim)) # Paso 5: quitar quimeras

# Nombramos nuestras filas y columnas
colnames(track) <- c("input", "filtered", "denoisedF", "denoisedR", "merged", "nonchim")

#Guardamos esta tabla
write.csv(track, "~/CursoR/CursoRgit/Agronomia/Materiales/Abundancias.csv")
```

### Asignar taxonomia

```{r}
# Se crea la tabla de taxonomia
taxa <- assignTaxonomy(seqtab.nochim, "~/CursoR/CursoRgit/Secuenciacion/SILVA/silva_nr99_v138.1_train_set.fa.gz", multithread = TRUE)

# Se añaden especies a la tabla
taxa <- addSpecies(taxa, "~/CursoR/CursoRgit/Secuenciacion/SILVA/silva_species_assignment_v138.1.fa.gz")

save(taxa, file = "taxa.RData")

write.csv(taxa, "~/CursoR/CursoRgit/Agronomia/Materiales/taxa.csv")
```

